【裁判字號】    95,上訴,651
【裁判日期】    950905
【裁判案由】    偽證
【裁判全文】
臺灣高等法院臺南分院刑事判決         95年度上訴字第651號
上  訴  人  臺灣雲林地方法院檢察署檢察官
被      告  甲○○
上列上訴人因被告偽證案件，不服臺灣雲林地方法院95年度訴字
第234號中華民國95年5月12日第一審判決（起訴案號：臺灣雲林
地方法院檢察署95年度偵字第 466號），提起上訴，本院判決如
下：
    主  文
上訴駁回。
    理  由
一、公訴意旨係以：被告甲○○與蔡國鈞（另經檢察官為不起訴
    處分）為朋友關係，於民國92年2月27日2時40分許，甲○○
    在雲林縣四湖鄉施湖村東庄寮處，明知未目睹蔡國鈞有無徒
    手毆打蘇愛珠胸部1拳，竟於93年 2月6日前一個禮拜內之某
    日，受蔡國鈞之教唆，允諾就蔡國鈞未出手毆打蘇愛珠之虛
    偽事實出庭證述。同年2月6日16時10分許，於原審法院法官
    在刑事第一法庭審理92年度簡上字第 124號蔡國鈞傷害等上
    訴案件時，甲○○基於偽證故意，出庭就蔡國鈞有無對蘇愛
    珠為傷害行為之於案情有重要關係事項，供前具結，虛偽證
    稱略以：「我看到是你（蔡國鈞）有推他（蘇愛珠），但是
    絕對沒有打他（蘇愛珠）」及「被告推他（蘇愛珠）一下，
    告訴人（蘇愛珠）就跌倒，坐在地上」等語，而欲脫免蔡國
    鈞於該傷害案件之罪責，其所為虛偽之陳述，足生影響於該
    案件判決之正確性。因認被告涉犯刑法第168條之偽證罪嫌
    等語。
二、按犯罪事實應依證據認定之，無證據不得認定犯罪事實；又
    不能證明被告犯罪者，即應諭知無罪之判決，刑事訴訟法第
    154條第2項、第301條第1項分別定有明文。次按刑事訴訟法
    第161條已於91年2月8日修正公布，其第1項規定：檢察官就
    被告犯罪事實，應負舉證責任，並指出證明之方法。因此，
    檢察官對於起訴之犯罪事實，應負提出證據及說服之實質舉
    證責任。倘其所提出之證據，不足為被告有罪之積極證明，
    或其指出證明之方法，無從說服法院以形成被告有罪之心證
    ，基於無罪推定之原則，自應為被告無罪判決之諭知（最高
    法院92年台上字第128號判例要旨參照）。
三、公訴及上訴意旨認被告涉犯刑法第 168條之偽證犯行，係以
    ：(一)蔡國鈞之檢察官訊問筆錄；(二)被告甲○○本人93年2月6
    日在原審法院審理92年度簡上字第 124號蔡國鈞傷害案件時
    之證述筆錄及證人結文；(三)被告之檢察官訊問筆錄等為其論
    罪依據。
四、訊據被告甲○○固坦白承認：在於出庭作證前一個月左右，
    蔡國鈞與我約在元長鄉的某鵝肉攤，並拿一張內容記載作證
    時，說案發當天是蘇愛珠作勢要用手打她，然後他用手擋掉
    蘇愛珠，蘇愛珠就跌倒在地上的稿子，要求出庭時照稿子內
    容作證等情，惟堅決否認有何偽證之犯行，辯稱：我沒有跟
    蔡國鈞串證，也沒有照蔡國鈞的稿子去講，確定有將看到蔡
    國鈞用手推蘇愛珠胸部的情形據實陳述等語。
五、經查被告於蔡國鈞被訴傷害案件（原審法院92年度簡上字第
    124 號）出庭作證前一個月，蔡國鈞曾要求被告，依其所記
    載之文稿內容作證說：「案發當天是蘇愛珠作勢要用手打她
    ，然後他用手擋掉蘇愛珠，蘇愛珠就跌倒在地上。」等語之
    事實，業據被告坦白承認，並與證人蔡國鈞於檢察官訊問時
    供稱：有在92年度簡上字第124號案件審理前打電話給被告
    甲○○請其出庭作證，但是要求被告甲○○依照他們看的情
    形跟法官講等語相符（偵查卷(一)第9頁反面）。綜參上開補
    強證據，已足資證明被告前述自白，與事實相合，堪認該部
    分事實可信屬實。
六、被告堅決否認有上開偽證犯行。是本院所應審認者為，被告
    於原審法院審理92年度簡上字第124號蔡國鈞傷害案件時是
    否有偽證之故意及就該案案情有重要關係之事項為虛偽陳述
    ？
  (一)按刑法第168條之偽證罪，以於案情有重要關係之事項，故
    意為虛偽之陳述為構成要件，如對案情有重要關係之事項所
    述不實，惟非出於故意者，仍難論以偽證罪。又所謂偽證係
    指證人對於所知實情故作虛偽之陳述而言，不包括證人根據
    自己意見所作之判斷在內（最高法院30年上字第2032號判例
    、69年台上字第1506號判例分別可供參照）。
  (二)觀諸被告甲○○於原審法院審理92年度簡上字第 124號蔡國
    鈞傷害案件時，具結所為之證述內容：只看到蔡國鈞推蘇愛
    珠，但是絕對沒有打她，是蘇愛珠作勢要打蔡國鈞，手舉起
    來，趨前說你是要怎樣，蔡國鈞因而推她一下，蘇愛珠就跌
    倒坐在地上等語，此有原審法院92年度簡上字第 124號案件
    93年2月6日審理筆錄一份及被告甲○○具結之證人結文一紙
    在卷可查。經參互92年度簡上字第 124號蔡國鈞被訴傷害案
    件所認定之犯罪事實，該案告訴人蘇愛珠僅遭到蔡國鈞一拳
    之攻擊，而整個衝突，告訴人蘇愛珠與該案被告蔡國鈞雙方
    肢體接觸發生在一瞬間，則蔡國鈞有無毆打被害人蘇愛珠【
    一拳】，其毆打方式，有可能是因發生過程過於迅速，而為
    眼目所不及反應、接收，以致被告所目睹者僅係過程之片段
    ，非屬全貌，故所目睹情狀並非全然相同。況且，依被告之
    陳述，被告於案發時是在站在蔡國鈞之正後方（本院卷第32
    頁），亦有可能因其站立在蔡國鈞之正後方，所窺見之畫面
    所呈現者僅係蔡國鈞向前推蘇愛珠之動作，且參以，每個人
    對於事物、舉動之感受及描述，會隨個人之個性、生活經驗
    或智識程度而有不同之解讀，是對於蔡國鈞與蘇愛珠之上開
    互動，究為出手向前推或出拳毆打，不同人在不同角度，也
    因而有不同之認知，亦與常情無違。準此足見，被告於原審
    法院92年度簡上字第124號案件審理時所為之上開證述，應
    係本於其個人親自聞見目睹之陳述，難認係就對於所知實情
    故作虛偽之陳述。
  (三)又查，依證人蔡國鈞之證述，其係要求被告甲○○出庭作證
    ，證稱是蘇愛珠作勢要打蔡國鈞，蔡國鈞用手【擋掉】蘇愛
    珠，蘇愛珠因而跌倒在地等語。然經核被告於原審法院92年
    度簡上字第 124號案件審理時作證內容卻為：蔡國鈞【推】
    蘇愛珠等語（即蔡國鈞積極地有推蘇愛珠之動作），與蔡國
    鈞所要求被告之證述內容為被動地擋掉蘇愛珠之攻擊行為，
    二者大相逕庭，由此可見，倘若如被告確受蔡國鈞之教唆而
    有偽證之故意，豈有積極陳述蔡國鈞【推】蘇愛珠，益徵被
    告辯稱：我並非照蔡國鈞的稿子去講，而係將看到蔡國鈞用
    手推蘇愛珠胸部的情形據實陳述等語，與事實相符而應屬實
    情。又參以，蔡國鈞並同時教唆第三人林正基為相同之偽證
    內容，經第三人林正基於於原審法院92年度簡上字第124 號
    案件審理時附合蔡國鈞之要求而證稱：是蘇愛珠作勢要打蔡
    國鈞，蔡國鈞用手【擋掉】蘇愛珠，蘇愛珠因而跌倒在地等
    語，與被告所結證：蔡國鈞【推】蘇愛珠一下等語顯然不同
    ，益見被告固曾受蔡國鈞之請託，然並未附合其說詞，而就
    案情重要事項為虛偽陳述，應可確認。
  (四)綜參上開各項事證，被告就蔡國鈞涉犯傷害罪案件所為之證
    言，乃被告於事發當時確曾在場與聞事件之始末，而其具結
    作證之情節，並非全屬無稽，則被告基於主觀上對事發過程
    之體認而為參雜個人意見判斷之證言，經核並無對於所知實
    情故作虛偽陳述之情事可言，自難認有偽證犯行。
七、綜上所述，檢察官所提出之上開證據，不足為被告有罪之積
    極證明。此外，復查無其他積極證據足資證明被告有上開偽
    證之犯行，原審認為不能證明被告犯罪，判決諭知被告無罪
    。本院核其認事用法均無不當。檢察官上訴意旨所指摘各節
    ，經查亦非有據，已如前述，是檢察官上訴，為無理由，應
    予駁回。
八、據上論結，應依刑事訴訟法第368條，判決如主文。
本案經檢察官徐松奎到庭執行職務。
中    華    民    國    95    年    9    月     5     日
                  刑事第四庭    審判長法  官   吳志誠
                                      法  官   林勝木
                                      法  官   蔡美美
以上正本證明與原本無異。
檢察官如不服本判決應於收受本判決後十日內向本院提出上訴書
，其未敘述上訴理由者並得於提起上訴後十日內向本院補提理由
書。
                                      書記官    蔡振豐
中    華    民    國    95    年    9     月    6     日


司法院資訊處製作；財團法人民間司法改革基金會備份。
